【裁判字號】    96,簡上,1104
【裁判日期】    970229
【裁判案由】    毀棄損壞等
【裁判全文】
臺灣高雄地方法院刑事判決            96年度簡上字第1104號
上  訴  人  臺灣高雄地方法院檢察署檢察官
被      告  甲○○
上列上訴人因侵占案件，不服本院高雄簡易庭中華民國96年10月
31日96年度簡字第5350號第一審簡易判決（聲請簡易判決處刑案
號：96年度偵字第23085 號）提起上訴，本院管轄之第二審合議
庭判決如下：
    主  文
上訴駁回。
    事  實
一、緣甲○○係位於高雄市小港區○○○路35巷4 號之住戶，與
    住在高雄市小港區○○○路37號之鄰居丙○○因細故素為不
    睦。於民國96年2 月1 日晚上10時15分許，甲○○因見丙○
    ○於住處外擺放雜物遂心生不滿，竟基於毀棄損壞之犯意，
    將丙○○所有置放於丙○○住處外之花盆摔落地面，致該花
    盆破裂損壞而不堪使用；復基於公然侮辱之犯意，在丙○○
    上開住處外，於不特定人或特定多數人均得以共聞共見之情
    況下，以「民防走狗」及「幹你娘」等污穢言語辱罵丙○○
    ，足以毀損丙○○之名譽。嗣經丙○○於同日晚上10時44分
    許、11時26分許及11時53分許多次報警處理，始查知上情。
二、案經丙○○訴由台灣高雄地方法院檢察署檢察官偵查後聲請
    簡易判決處刑。
    理  由
一、證據能力之判斷：
    按被告以外之人於審判外之言詞或書面陳述，除法律有規定
    者外，不得作為證據，刑事訴訟法第159 條第1 項定有明文
    。又被告以外之人於審判外之陳述，雖不符前4 條之規定，
    而經當事人於審判程序同意作為證據，法院審酌該言詞陳述
    或書面陳述作成時之情況，認為適當者，亦得為證據。當事
    人、代理人或辯護人於法院調查證據時，知有第159 條第1
    項不得為證據之情形，而未於言詞辯論終結前聲明異議者，
    視為有前項之同意，刑事訴訟法第159 條之5 亦定有明文。
    關於通話明細、現場圖、錄音譯文、現場照片、高雄市民防
    人員識別證影本及高雄市民防大隊小港第一中隊大林分隊協
    勤表等證據，被告甲○○於本院行準備程序時，均表示對於
    證據能力無意見等語（本院簡上卷第25、26頁參照），且當
    事人均未於本院審理過程中聲明異議，本院審酌前開證據作
    成時之情況均屬正常，且與本案相關之待證事實具有關連性
    ，認適當作為證據，依前開刑事訴訟法第159 條之5 之規定
    ，認上開證據均具有證據能力。
二、事實之認定：
    訊據被告固坦承確於上揭時、地搬動告訴人丙○○所有之花
    盆及於告訴人住處外辱罵「民防走狗」及「幹你娘」等語之
    事實，惟矢口否認有何毀損他人物品及公然侮辱之犯行，辯
    稱：伊是因為要抓蛇才會搬動告訴人之花盆，伊並非要毀損
    告訴人之花盆，伊係以「民防走狗」及「幹你娘」等語辱罵
    蛇，亦非當告訴人之面辱罵上開言語云云。經查：
    (一)被告確於上揭時、地將告訴人所有置放於告訴人住處外之
      花盆摔落地面，致該花盆破裂損壞而不堪使用，並在告訴
      人住處外，於不特定人或特定多數人均得以共聞共見之情
      況下，以「民防走狗」及「幹你娘」等語辱罵告訴人等情
      ，業據證人即告訴人丙○○於本院審理中結證稱：伊與被
      告是鄰居，伊於95年2 月12日曾因擦油漆的事情與被告發
      生爭執，被告就帶人毀損伊的車子並毆打伊太太與兒子，
      所以伊才會在住處外裝設監視錄影機，伊當時也有告被告
      兒子毀損及傷害，而於該案件宣判前第5 天晚上10時許，
      被告騎乘機車停在伊住處外，就開始隨地亂砸伊的花盆，
      之後又拍打伊住處的門並罵伊是「民防走狗」及其他髒話
      ，而被告於伊住處外謾罵時，伊與伊太太及兒子都在家裡
      ，伊等雖然沒有開門去看發生何事，但有打開監視錄影機
      察看，當時伊兒子也有將被告謾罵的聲音以手機錄音下來
      ，被告所謾罵的內容就如同卷附之錄音譯文所示，當天伊
      也有連續報警3 次，員警也有到場處理等語明確（本院簡
      上卷第47至50頁參照），核與證人即告訴人之子乙○○於
      本院審理中結證稱：伊住在高雄市小港區○○○路37號，
      於96年2 月1 日晚上10時許，伊人在外面時接到伊母親的
      電話要伊趕快回家，伊回家後發現家裡的花盆被砸的很亂
      ，後來被告就拍打伊住處的鋁門窗並指名道姓辱罵伊父親
      ，當時伊人已經在家裡，就使用手機錄音，內容就如同伊
      父親所提出之錄音譯文等語情節相符（本院簡上卷第50、
      51頁參照），亦核與證人即告訴人之妻丁○○於本院審理
      中結證稱：伊住在高雄市小港區○○○路37號，被告於96
      年2 月1 日晚上10時15分許曾到伊住處外，伊聽到被告先
      叫伊與伊先生的名字，後來就開始砸東西，伊就打電話叫
      伊兒子回來錄音，當天伊等也有報警處理等語情節一致（
      本院簡上卷第52、53頁參照），並有通話明細1 紙（他卷
      第3 頁參照）、現場圖1 紙（他卷第13頁參照）、錄音譯
      文1 份（他卷第14、15頁參照）及現場照片11幀（他卷第
      20至22頁參照）在卷可稽。
    (二)至被告雖以前揭情詞置辯。惟查，經本院當庭勘驗告訴人
      所提出之錄影監視光碟，確有一名男子於96年2 月1 日晚
      上10時許騎乘機車至案發現場，該男子於停妥機車後，隨
      即多次將鏡頭右方疑似花盆之物品搬起後丟至地面，時間
      持續約2 、3 分鐘，之後即騎乘機車離開，有本院97年2
      月19日勘驗筆錄1 份附卷可參（本院簡上卷第56頁參照）
      ，而上開男子即為本案被告一節，業據證人即被告之女吳
      星諭於本院審理中結證稱：上開錄影畫面中騎乘機車之人
      係伊父親，因為伊是被告之女兒，當然記得伊父親之身影
      等語無訛（本院簡上卷第57頁參照），已足見被告於本院
      當庭勘驗上開錄影監視光碟時矢口否認其係上開男子云云
      ，顯與事實不符，自不足採信；又觀諸上開監視錄影畫面
      ，被告係將疑似花盆之物品搬起後摔至地面，倘如被告所
      述其係欲抓蛇始搬動告訴人之花盆，則其所為應僅需搬動
      花盆即可，又何需將花盆搬起後復摔落至地面，顯見其辯
      稱：伊係欲抓蛇才搬動花盆，並非要毀損花盆云云，實與
      常情有違，自難逕予採信。再者，被告於上揭時、地辱罵
      「民防走狗」及「幹你娘」等髒話時，確實數次提及告訴
      人之姓名，業據證人乙○○於本院審理中結證無訛，業如
      前述，亦有前揭錄音譯文1 份附卷可據（他卷第14、15頁
      參照）；而告訴人確曾擔任民防人員乙情，亦有高雄市民
      防人員識別證影本1 紙（本院簡自卷第19頁參照）及高雄
      市民防大隊小港第一中隊大林分隊協勤表1 紙（本院簡字
      卷第20頁參照）附卷可考；復被告辱罵上開言語時，其地
      點係在告訴人住處外，是時告訴人及其妻、子均在住處內
      ，亦如前述，足見被告辱罵「民防走狗」及「幹你娘」等
      髒話時，其對象確係針對告訴人，且其辱罵上開言語時，
      確係處於不特定人或特定多數人均得以共聞共見之情況，
      甚為明灼，確堪認定。是被告辯稱其係在罵蛇，且並非針
      對告訴人云云，亦顯係臨訟卸責之詞，全然無足採信。
    (三)綜上所述，本案事證明確，被告毀棄損壞及公然侮辱之犯
      行均洵堪認定，均應依法論罪科刑。
三、論罪與科刑：
    核被告所為，係犯刑法第354 條之毀損他人物品罪及同法第
    309 條第1 項之公然侮辱罪。原審認被告罪證明確，因而依
    刑法第354 條、第309 條第1 項、第41條第1 項前段、第51
    條第6 款，刑法施行法第1 條之1 ，中華民國96年罪犯減刑
    條例第2 條第1 項第3 款、第7 條之規定，並審酌被告僅因
    糾紛細故，竟毀損告訴人之花盆，不僅造成告訴人財物上之
    損失，亦因而造成告訴人心理上之壓力，又公然辱罵告訴人
    ，足以貶損告訴人在社會上所保持之人格及地位，其行為實
    有不該，惟念其情節尚非重大，上開物品價值非鉅，復參以
    其迄今仍未與告訴人達成和解，致告訴人所受損害無從獲償
    ，另衡酌其犯後矢口否認，態度不佳、犯罪動機、目的、手
    段等一切情狀，在法定刑內依據個案情節，就毀損他人物品
    罪及公然侮辱罪各量處拘役50日，均減為拘役25日，並定應
    執行刑為拘役45日，其認事用法均無不當，量刑亦稱妥適。
    上訴人雖循告訴人之請求以原審量刑過輕為由提起上訴；惟
    按法官於有罪判決中，究應如何量處罪刑，抑或是否宣告緩
    刑等，均為實體法賦予審理法官裁量之刑罰權事項，法官行
    使此項裁量權，自得依據個案情節，參諸刑法第57條所定各
    款犯罪情狀之規定，於該法定刑度範圍內，基於合義務性之
    裁量，量處被告罪刑；質言之，法官為此量刑或緩刑宣告之
    裁量權時，除不得逾越法定刑或法定要件外，尚應符合法規
    範之體系及目的，遵守一般有效之經驗及論理法則等法原則
    ，亦即應兼顧裁量之外部及內部性，如非顯然有裁量逾越或
    裁量濫用之違法情事，自不得任意指摘為違法（最高法院80
    年台非字第473 號、75年台上字第7033號、72年台上字第
    6696號判例意旨參照），從而法官量刑時，如無裁量逾越或
    裁量濫用之明顯違法情事，自不得擅加指摘其違法或不當。
    職是，上訴人以前揭理由執為上訴，指摘原判決不當，為無
    理由，應予駁回。
據上論斷，應依刑事訴訟法第455 條之1 第1 項、第3 項、第36
8 條，判決如主文。
本案經檢察官李佳韻到庭執行職務
中    華    民    國    97    年    2     月    29    日
                  刑事第八庭審判長法  官  李璧君
                                  法  官  曾鈴
                                  法  官  陳振嘉
以上正本證明與原本無異。
不得上訴。
中    華    民    國    97    年    2     月    29    日
                                  書記官  顏宗貝
附錄本案判決論罪科刑法條全文：
刑法第354條
毀棄、損壞前2 條以外之它人之物，或致令不堪用，足以生損害
於公眾或他人者，處2年以下有期徒刑、拘役或500元以下罰金。
刑法第309 條第1 項
公然侮辱人者，處拘役或3 百元以下罰金。


司法院資訊處製作；財團法人民間司法改革基金會備份。
